臺灣高等法院民事判決
109年度上易字第315號
上 訴 人  陳彥宏  
被上訴人  翁振耘  

上列當事人間請求給付股份轉讓金事件，上訴人對於中華民國10
8年11月29日臺灣桃園地方法院108年度訴字第571號判決提起上
訴，本院於109年5月19日言詞辯論終結，判決如下：
    主      文
上訴駁回。
第二審訴訟費用由上訴人負擔。
    事實及理由
一、被上訴人主張：兩造於民國105年12月8日簽訂股權轉讓協議
    （下稱系爭協議），約定上訴人以新臺幣（下同）70萬元向
    伊購買鴻明光電股份有限公司（下稱鴻明公司）股份7萬股
    （下稱系爭股份），付款日為系爭協議簽訂後1個月內即106
     年1月7日前。惟伊於系爭協議簽訂後曾多次請求上訴人辦
    理股權過戶事宜，上訴人均拒絕配合辦理，亦未依約給付伊
    股款70萬元。爰依系爭協議之法律關係，求為命上訴人給付
    伊70萬元，及自106年1月8日起至清償日止，按年息5%計算
    利息，並願供擔保請准宣告假執行之判決。
二、上訴人則辯以：伊於105年12月8日購買之系爭股份乃尚在經
    營中之股權，而鴻明公司業經股東會決議解散，並進入清算
    程序，清算公司股權除買賣價格與原約定價格不同外，亦會
    降低消費者所欲購買之意願，則鴻明公司既已進入清算程序
    ，系爭股份之買賣契約即無從成立，被上訴人不得請求伊給
    付買賣價款。縱認伊應給付買賣價款，惟伊購買鴻明公司股
    份時乃預期鴻明公司繼續經營，現鴻明公司既進入清算程序
    ，即有情事變更之事由，且鴻明公司清算後資產若不足伊購
    買系爭股份之價款，被上訴人給付之系爭股份即有瑕疵存在
    ，且無從補正，應認被上訴人有與有過失之債務不履行事由
    ，由伊吸收認購系爭股份之損失，顯欠公允，有違反誠實信
    用原則，伊自得依民法第227 條之2規定主張情事變更而解
    除系爭協議。再者，系爭協議附有將全體股東股份一起買回
    之條件，伊亦於105年12月6日電子郵件中告知，新股東願意
    以每股10元之原價將各股東之股份買回，但給出之條件為同
    時要將所有股東之股份買回，而訴外人即股東黃正凱既已經
    臺灣桃園地方法院108年度訴字第2570判決股權買賣契約不
    成立，足認系爭協議之停止條件未成就，被上訴人自不得請
    求伊給付股款等語。
三、原審判命上訴人如數給付，上訴人不服提起上訴，聲明：  
    ㈠原判決廢棄。㈡被上訴人在第一審之訴及假執行之聲請均駁
    回。被上訴人則答辯聲明：上訴駁回。
四、兩造不爭執之事實：
  ㈠兩造於105年12月8日簽訂系爭協議，約定上訴人以價金70萬
    元，向被上訴人購買鴻明公司之股份7萬股，付款日為兩造
    簽署系爭協議後1個月內，有系爭協議書足憑（見原審卷第8
    頁）。
  ㈡鴻明公司通知股東將於108年4月15日舉行臨時股東會，並於1
    08年4月15日、9月20日臨時股東會為解散公司之決議，有臨
    時股東會通知、臨時股東會議事錄可佐，且為兩造於原審所
    不爭執（見原審卷第18至24、85頁）。
  ㈢上訴人為鴻明公司之法定代理人，有經濟部商工登記公示資
    料查詢服務表可稽(見本院卷第23頁）。
五、本院判斷：
    被上訴人主張其於105年12月8日與上訴人簽訂系爭協議，約
    定上訴人以70萬元向其購買系爭股份，付款日為系爭協議簽
    訂後1個月內（即106 年1月7日以前），惟上訴人屆期未履
    行給付股款義務，其自得依系爭協議之法律關係，請求上訴
    人給付70萬元本息等語。惟為上訴人所否認，並以前詞置辯
    。經查：
  ㈠系爭協議並未附有「全體股東均同意出賣股份」之停止條件
    ，緃或有之，停止條件亦已成就：
  ⒈按當事人互相表示意思一致者，無論其為明示或默示，契約
    即為成立。當事人對於必要之點，意思一致，而對於非必要
    之點，未經表示意思者，推定其契約為成立，關於該非必要
    之點，當事人意思不一致時，法院應依其事件之性質定之。
    民法第153條定有明文。
  ⒉被上訴人主張：上訴人於105年12月8日與伊簽訂系爭協議，
    約定上訴人於1個月內(即106年1月7日以前)給付伊股款70萬
    元，向伊購買系爭股份，惟迄今仍未給付等情，已據提出系
    爭協議為證（見原審卷第8頁），且為上訴人所不爭執，堪
    信為真，可認兩造就系爭協議之買賣標的股份與買賣價金等
    必要之點，已達意思表示一致，系爭協議已成立。
  ⒊上訴人雖抗辯：系爭協議附有停止條件云云。惟查，系爭協
    議係兩造於105年12月8日簽訂，並無以「全體股東均同意出
    賣股份」為停止條件之記載，上訴人上開所辯，與系爭協議
    之文義不符，尚難憑信。上訴人雖提出其於同年12月6日寄
    給各股東，記載「新的股東願意以10塊錢的原價將各位手中
    的股票買回，但是他們開出條件只有一個，就是要同時把所
    有大家的股票都買回，……所以需要大家都同意賣出手上的股
    票，這次的增資才有可能完成」等語之電子郵件(下稱系爭
    電子郵件，見本院卷第147頁）為憑。惟系爭電子郵件係於
    兩造簽訂系爭協議前製作，嗣兩造於同年12月8日簽訂系爭
    協議時，並未將「全體股東均同意出賣股份」列為系爭協議
    之停止條件，尚難認兩造就系爭協議之停止條件，已達意思
    表示一致。
  ⒋上訴人雖另抗辯：系爭協議以全體股東出賣股份為停止條件
    ，而黃正凱與伊之股權轉讓契約不成立，故系爭協議之停止
    條件未成就，被上訴人不得請求伊給付股款云云。惟縱認系
    爭協議附有停止條件，系爭電子郵件乃記載以「全體股東均
    同意出賣股份」為停止條件，並非以上訴人與股東之股權轉
    讓契約成立為停止條件，而另案有關黃正凱已同意出賣其股
    份予上訴人，並簽訂股權轉讓協議書，係因上訴人未於該股
    權轉讓協議書上簽名，致股份轉讓契約不成立乙節，有另案
    判決書足憑（見本院卷第155至157頁)，可認黃正凱並無不
    同意出賣股份之情，係上訴人拒絕於該股權轉讓協議書簽名
    ，致該股權轉讓契約不成立，尚難據此認系爭協議之停止條
    件未成就。再參酌上訴人自承：「(法官問：協議書不是約
    定簽署協議書1個月內嗎？)因為新股東是陸資身分，審核超
    過6個月，新股東後來撤銷投資，不買股份。」(見本院卷第
    67頁），及「是金主進來後資本才從1200萬元變3000萬元。
    」等語（見本院卷第111頁），可認鴻明公司全體股東均已
    同意出賣股份，否則，新股東斷無申請審核購買鴻明公司股
    份，與再投資鴻明公司資金1800萬元之理（計算式：3000萬
    -1200萬元=1800萬元）。鴻明公司全體股東既已同意出賣股
    份，上訴人並洽新股東審核購買股份通過，且再投資鴻明公
    司1800萬元，自堪認系爭協議之停止條件已成就。新股東嗣
    雖撤銷不買股份，亦不影響停止條件已成就之判斷。則上訴
    人此部分之抗辯，洵無可採。
  ㈡本件並無民法第227條之2第1項所規定情事變更原則之適用：
  ⒈按民法第227條之2第1項所規定之情事變更原則，係指法律效
    力終了前，因不可歸責於當事人之事由，致發生非當初所得
    預料之變動，如仍貫徹原定之法律效果，顯失公平者，法院
    即得依情事變更原則加以公平裁量，以合理分配當事人間之
    風險及不可預見之損失，進而為增減給付或變更其他原有之
    效果，以調整當事人間之法律關係，使之趨於公平之結果。
      
  ⒉上訴人雖抗辯：鴻明公司既已進入清算程序，有情事變更之
    事由，伊自得依民法第227條之2規定，主張情事變更而解除
    系爭協議云云。惟查，鴻明公司之淨值於105年12月8日兩造
    簽訂系爭協議時即為負3元，已據上訴人陳述甚明(見本院卷
    第110頁），則鴻明公司隨時可能有經股東會決議解散之情
    ，乃兩造於簽訂系爭協議時即可預見之變動。又上訴人係鴻
    明公司之法定代理人，鴻明公司因經營不善而經股東會決議
    解散，係可歸責於上訴人之事由，並無民法第227條之2規定
    之適用。則上訴人抗辯其得依民法第227條之2規定解除系爭
    協議云云，於法無據，顯不可採。
  ㈢綜上所述，上訴人應於106年1月7日以前（含該日)給付被上
    訴人股款70萬元。雖鴻明公司於108年4月15日及同年9月20
    日經臨時股東會決議解散，惟於兩造簽訂系爭協議時已可預
    料，且可歸責於上訴人。另系爭協議並不以全體股東同意出
    賣其股份為停止條件，縱以全體股東同意出賣其股份為停止
    條件，新股東亦因全體股東同意出賣股份，而申請購買股份
    審核通過，並再投資鴻明公司1800萬元，上訴人復未舉證證
    明有何股東不同意出賣股份，堪認系爭協議之停止條件已成
    就。則被上訴人自得依系爭協議之法律關係，請求上訴人給
    付股款，及自到期日翌日起至清償日止之法定遲延利息。
六、從而，被上訴人依系爭協議之法律關係，請求上訴人給付70
    萬元，及自106年1月8日起至清償日止，按年息5%計算之利
    息，為有理由，應予准許。原審為上訴人敗訴之判決，並為
    准、免假執行之宣告，核無不合。上訴論旨指摘原判決不當
    ，求予廢棄改判，為無理由，應駁回上訴。
七、本件事證已臻明確，兩造其餘之攻擊或防禦方法及所用之證
    據，經本院斟酌後，認為均不足以影響本判決之結果，爰不
    逐一論列，附此敘明。
八、據上論結，本件上訴為無理由，依民事訴訟法第449條第1項
    、第78條，判決如主文。
中　　華　　民　　國　　109 　年　　5 　　月　　29　　日
                  民事第三庭   
                      審判長法  官  林玉珮
                            法  官  朱美璘
                            法  官  何君豪
正本係照原本作成。
不得上訴。
中　　華　　民　　國　　109 　年　　6 　　月　　2 　　日

  　　　　　　　　　　　　　書記官  陳奕伃